臺灣新北地方法院刑事判決
111年度審簡上字第17號
上  訴  人  臺灣新北地方檢察署檢察官
被      告  陳冠均


上列上訴人因被告詐欺案件，不服本院民國110年11月30日110年
度審簡字第507號第一審簡易判決（起訴書案號：109年度偵字第
38845號、110年度偵字第5524號）及移送併辦（110年度偵字第1
968號），提起上訴，另經檢察官移送併辦（109年度偵字第3539
9號），本院管轄之第二審合議庭判決如下：
    主  文
原判決撤銷。
戊○○幫助犯詐欺取財罪，處有期徒刑參月，如易科罰金，以新臺
幣壹仟元折算壹日；又幫助犯詐欺取財罪，處有期徒刑肆月，如
易科罰金，以新臺幣壹仟元折算壹日。應執行有期徒刑伍月，如
易科罰金，以新臺幣壹仟元折算壹日。
    事  實
一、戊○○明知依現今生活狀況，任何人均可輕易以自己名義申 
    辦行動電話門號使用，並無使用他人名義申辦行動電話門號
     之必要，若出借自己所申辦之行動電話門號，恐遭他人用
    以 從事不法財產犯罪行為，仍不違背其本意，基於幫助詐
    欺取財之不確定故意，於民國109年6月10日，在新北市○○區
    ○○街00號江翠國中大門口，將其所申辦0000000000號、0000
    000000號行動電話門號SIM卡，以每個月新臺幣（下同）1,0
    00元之代價，出租交付予詐欺集團成年成員「傅懋璿」使用
    。嗣「傅懋璿」所屬之詐欺集團成員即意圖為自己不法之所
    有，基於詐欺取財之犯意，為下列行為：
  ㈠於109年6月16日10時11分許，以前揭0000000000號門號撥打
    電話予己○○，佯裝為與己○○有業務往來之公司負責人，並稱
    需由己○○幫忙匯款予客戶云云，致己○○因而陷於錯誤，於同
    日11時35分許，在臺南市○○區○○路0段000號陽信商業銀行仁
    德分行，臨櫃匯款25萬元至周蓓怡（所涉幫助詐欺犯行，另
    經臺灣屏東地方法院以109年度簡字第1935號判決判處有期
    徒刑3月，緩刑2年確定) 所申設之中華郵政00000000000000
    號帳戶。
  ㈡於109年6月15日14時許，以前揭0000000000號門號，撥打電
    話予丁○○，佯裝為其友人「謝足」，並急需借款云云，致丁○○陷於錯誤，於109年6月15日14時20分許（併辦意旨書誤載
    為6月19日12時45分許），在臺北市內湖區內湖路1段華南商
    業銀行西湖分行，臨櫃匯款10萬元至陳春花（所涉幫助詐欺
    犯行，另經臺灣花蓮地方法院以110年度原易字第36號判決
    判處有期徒刑2月確定）所申設之玉山銀行0000000000000號
    帳戶。嗣己○○、丁○○發覺受騙報警處理，始循線查悉上情。
二、戊○○亦明知詐欺集團或不法份子為掩飾其不法行徑，避免執
    法人員追緝，經常利用他人之金融機構帳戶隱匿犯罪所得，
    且依一般社會生活之通常經驗，可預見將自己之銀行帳戶存
    摺、金融卡及密碼提供他人使用，將幫助他人實施財產犯罪
    ，竟基於縱他人以其金融帳戶實施詐欺，亦不違背其本意之
    幫助詐欺取財犯意，於109年6月14日前某時，在不詳處所，
    以不詳方式，將其所申設之中華郵政00000000000000號帳戶
    （下稱郵局帳戶）之提款卡、密碼等交付予真實姓名年籍不
    詳之詐欺集團成年成員。嗣該詐欺集團成員取得上開帳戶後
    ，即意圖為自己不法之所有，基於詐欺取財之犯意，為下列
    行為：
　㈠於109年6月14日14時8分許，佯裝為臉書公司主管及台新銀行
    客服人員，撥打電話向丙○○佯稱若未依其等指示操作網路銀
    行即將被自動扣款，致丙○○因而陷於錯誤，於同日15時18分
    許、同日15時29分許，操作網路銀行匯款4萬9,985 元、4,9
    85元至戊○○前揭郵局帳戶內，旋遭提領一空。
　㈡於109年6月14日16時42分許，佯裝網路購物客服人員、銀行
    客服人員撥打電話向乙○○謊稱因作業疏失誤下訂單，將遭重
    複扣款，若欲解除設定則需聽從指示操作自動櫃員機云云，
    致乙○○因而陷於錯誤，依指示於同日17時22分許，在其位在
    新北市土城區住處，操作網路銀行轉帳，匯款4萬7,123元至
    戊○○前揭郵局帳戶內，旋遭提領一空。嗣丙○○、乙○○發覺受
    騙報警處理，始循線查悉上情。
三、案經丙○○訴由新北市政府警察局板橋分局報告臺灣新北地方
    檢察署檢察官；屏東縣政府警察局東港分局移送臺灣屏東地
    方檢察署呈請臺灣高等檢察署檢察長令轉臺灣新北地方檢察
    署檢察官偵查後起訴；暨丁○○訴由花蓮縣警察局吉安分局、
    乙○○訴由新北市政府警察局瑞芳分局報告臺灣新北地方檢察
    署檢察官移送併辦。
    理  由
一、證據能力部分：
  ㈠按被告以外之人於審判外之言詞或書面陳述，除法律有規定
    者外，不得作為證據；又被告以外之人於審判外之陳述，雖
    不符同法第159條之1至第159條之4之規定，而經當事人於審
    判程序同意作為證據，法院審酌該言詞陳述或書面陳述作成
    時之情況，認為適當者，亦得為證據；而當事人、代理人或
    辯護人於法院調查證據時，知有第159條第1項不得為證據之
    情形，而未於言詞辯論終結前聲明異議者，視為有前項之同
    意，刑事訴訟法第159條第1項、第159條之5分別定有明文。
    查本判決所引用被告以外之人於審判外所為陳述，雖均屬傳
    聞證據，然本件當事人對於本判決下列所引用之供述證據，
    於本院準備程序中表示同意有證據能力，且迄至言詞辯論終
    結前亦未聲明異議，本院審酌該等具有傳聞證據性質之證據
    製作時之情況，尚無違法不當及證明力明顯過低之瑕疵，應
    無不宜作為證據之情事，認以之作為本案之證據，應屬適當
    ，依刑事訴訟法第159條之5之規定，認該等證據資料均有證
    據能力。
  ㈡至於本判決所引用之非供述證據部分，與本案待證事實均有
    關連性，亦無證據證明係實施刑事訴訟程序之公務員以不法
    方式所取得，依刑事訴訟法第158條之4之反面解釋，當有證
    據能力，復於本院審理時，提示並告以要旨，使當事人充分
    表示自得為證據使用。
二、認定事實所憑的證據及理由：
　㈠上開犯罪事實，業據被告戊○○於警詢、本院訊問、準備程序
    及審理時坦承不諱，核與證人即被害人己○○、證人即告訴人
    丙○○、丁○○、乙○○於警詢中證述之情節大致相符（屏東縣政
    府警察局東港分局刑案偵查卷宗〈下稱屏東偵卷〉第23頁至第
    27頁；臺灣屏東地方檢察署109年度偵字第7869號偵查卷〈下
    稱第7869號偵卷〉第53頁至第57頁；臺灣新北地方檢察署110
    年度偵字第5524號偵查卷〈下稱第5524號偵卷〉第11頁至第14
    頁；臺灣新北地方檢察署110年度偵字第1968號偵查卷〈下稱
    第1968號偵卷〉第17頁至第19頁、第114頁、第115頁；臺灣
    新北地方檢察署109年度偵字第35399號偵查卷〈下稱第35399
    號偵卷〉第47頁至第51頁；本院110年度審易字第818號卷第1
    57頁、第172頁；本院111年度審簡上字第17號卷第82頁、第
    106頁、第134頁、第135頁）。
　㈡並有行動電話門號0000000000號、0000000000之通聯調閱查
    詢單、被害人己○○提出之陽信商業銀行匯款收執聯、中華郵
    政股份有限公司109年8月31日儲字第1090219971號函暨所附
    開戶資料及交易明細、被告提出與「傅懋璿」之LINE對話紀
    錄、告訴人丙○○提出之匯款明細、被告上開郵局帳戶之交易
    明細、告訴人丁○○提出之華南商業銀行匯款回條聯、丁○○之
    華南商業銀行存摺封面及內頁明細及其與詐欺集團成員之通
    話紀錄、亞太電信股份有限公司函暨行動電話服務申請書、
    台灣大哥大股份有限公司110年4月20日法大字第110050575
    號函暨所附行動寬頻業務申請書各1份在卷可參（屏東偵卷
    第21頁、第45頁；第7869號偵卷第27頁、第29頁；臺灣新北
    地方檢察署109年度偵字第38845號偵查卷〈下稱第38845號偵
    卷〉第21頁至第101頁；第5524號偵卷第19頁、第21頁；第19
    68號偵卷第12頁、第20頁至第23頁、第66頁至第69頁、第79
    頁至第86頁；第35399號偵卷第99頁），足認被告上開任意
    性自白核與事實相符，堪以採信。
　㈢綜上所述，本案事證明確，被告前開犯行均堪認定。　　
三、論罪科刑及撤銷改判之理由：
　㈠按刑法上之故意，分為直接故意與不確定故意（間接故意）
    ，所謂不確定故意，係指行為人對於構成犯罪之事實，預見
    其發生而其發生並不違背其本意者，刑法第13條第2項定有
    明文。復按刑法上之幫助犯，係對於犯罪與正犯有共同之認
    識，而以幫助之意思，對於正犯資以助力，而未參與實施犯
    罪之行為者而言。是以，如未參與實施犯罪構成要件之行為
    ，且係出於幫助之意思提供助力，即屬幫助犯，而非共同正
    犯。經查：本案被告係基於幫助詐欺之不確定故意，分別將
    其所申辦之行動電話門號SIM卡及郵局帳戶提款卡、密碼，
    分別提供予本案詐騙集團成員用以實施詐欺取財之犯罪，係
    對他人遂行詐欺犯行施以助力，且尚無證據證明被告有參與
    本案詐騙集團成員所為詐欺取財犯行之構成要件行為，揆諸
    前揭說明，自應論以幫助犯。是核被告所為，均係犯刑法第
    30條第1項、第339條第1項幫助詐欺取財罪。而被告係基於
    幫助之犯意而為詐欺取財構成要件以外之行為，均為幫助犯
    ，爰均依刑法第30條第2項規定，依正犯之刑減輕之。
　㈡又被告為如犯罪事實欄一所示，以一行為提供上開行動電話
    門號SIM卡之幫助行為，使詐欺集團成員向被害人己○○、告
    訴人丁○○為詐騙行為，侵害其等法益；又為如犯罪事實欄二
    所示，以一行為提供上開郵局帳戶提款卡、密碼之幫助行為
    ，使詐欺集團成員向告訴人丙○○、乙○○為詐騙行為，侵害其
    等法益，均是以一幫助行為，而同時觸犯2個幫助詐欺取財
    罪名，均為想像競合犯，均應依刑法第55條規定，從一重處
    斷。
　㈢被告先後2次犯幫助詐欺取財罪，犯意各別，行為互殊，應予
    分論併罰。
　㈣再查，被告幫助詐欺如犯罪事實欄一、㈡所示之告訴人丁○○；
    如犯罪事實欄二、㈡所示之告訴人乙○○之犯行，雖未據檢察
    官起訴，然因與檢察官起訴部分有想像競合犯之裁判上一罪
    關係，為起訴效力所及，並經檢察官移送併辦，本院自應併
    予審究。　
　㈤本院認被告不適用累犯加重其刑規定的說明：
    查：被告前於①106年間，因妨害性自主案件（3罪），經本
    院以106年度侵訴字第134號判決，分別判處有期徒刑3月、3
    月、3月確定。又於②106年間，因偽造文書案件，經臺灣臺
    南地方法院以106年度簡字第4094號判決判處有期徒刑4月確
    定。上開①、②所示罪刑，嗣經臺灣臺南地方法院以107年度
    聲字第1067號裁定應執行有期徒刑10月確定，並與另案拘役
    70日接續執行，於108年5月8日縮刑期滿執行完畢，此有臺
    灣高等法院被告前案紀錄表在卷可徵。其於有期徒刑執行完
    畢後，5年內故意再犯本件有期徒刑以上刑之2罪，均為累犯
    ，從形式上而言，原應依刑法第47條第1項規定加重其刑；
    但依司法院大法官釋字第775號解釋意旨，不分情節，一律
    加重累犯之最低本刑，有違憲法罪刑相當原則，於法律修正
    前，為避免上述罪刑不相當之情形，法院就該個案應依上開
    解釋意旨裁量是否加重最低本刑。是本院審酌本件構成累犯
    之前案（即妨害性自主、偽造文書案件），與本件被告所犯
    詐欺案件，無論於罪質、保護之法益及手段上皆明顯不同，
    難認被告有犯本罪之特別惡性或有何前案罪刑執行完畢後再
    犯之刑罰適應力薄弱之累犯立法意旨，而有加重最低本刑之
    必要，故本院參酌上開之情形，認本件被告所犯上開2罪均
    不宜依刑法第47條第1項之規定加重其刑。
　㈥撤銷改判之理由：
　  1.原審經審理結果，認被告戊○○幫助犯詐欺取財犯行，事證
      明確，分別判處被告有期徒刑4月、4月，並諭知如易科罰
      金均以1,000元折算1日，暨定其應執行之刑為有期徒刑5
      月及諭知如易科罰金之折算標準，固非無見。惟查：①檢
      察官於第二審移送併辦之告訴人乙○○（即犯罪事實欄二、
      ㈡之被害人）遭詐欺部分，原審未及審酌，已有未洽。②又
      被告於本院準備程序時，與告訴人丁○○達成和解，並已賠
      償告訴人丁○○等情，業據告訴人丁○○於本院準備程序時供
      述明確，並有本院111年度司簡上附民移調字第5號調解筆
      錄、本院公務電話紀錄表各1紙在卷可佐（見本院111年度
      審簡上字第17號卷第82頁、第127頁），原審就此部分有
      利於被告之量刑因子未及審酌，亦有未洽。③另被告雖有
      經法院科刑確定及執行有期徒刑完畢之情形，然被告構成
      累犯之前科犯行，乃係妨害性自主、偽造文書案件，核與
      本案幫助詐欺取財罪之罪質、不法內涵及社會危害程度並
      非相同，經本院審酌後尚難認被告具有特別惡性或對於刑
      罰反應力薄弱之情形，不應加重其刑，業如前述，原審裁
      量被告應依累犯規定加重其刑，容有未當。
　　2.檢察官上訴意旨雖以：被告未與告訴人己○○、丁○○、丙○○
      達成和解及賠償其等損失，犯後態度顯非良好，原審量刑
      尚屬過輕，請求撤銷原判決等語。惟按法官於有罪判決如
      何量處罪刑，甚或是否宣告緩刑，均為實體法賦予審理法
      官裁量之刑罰權事項，法官行使此項裁量權，自得依據個
      案情節，參酌刑法第57條所定各款犯罪情狀之規定，於法
      定刑度內量處被告罪刑；除有逾越該罪法定刑或法定要件
      ，或未能符合法規範體系及目的，或未遵守一般經驗及論
      理法則，或顯然逾越裁量，或濫用裁量等違法情事之外，
      自不得任意指摘其量刑違法（最高法院80年台非字第473
      號、75年台上字第7033號、72年台上字第6696號、72年台
      上字第3647號判例參照）。準此，法官之量刑，如非有上
      揭明顯違法之情事，自不得擅加指摘其違法或不當。查：
      本件原審已審酌被告之素行、犯罪之動機、目的、手段、
      智識程度、家庭經濟狀況、犯後態度，被害人數及受騙金
      額等一切情狀，始分別量處被告上開刑度暨應執行之刑，
      並諭知如易科罰金之折算標準，未有明顯濫用自由裁量之
      權限，所為量刑及諭知易科罰金之折算標準，核無不當或
      違法，亦無違反比例原則、平等原則或罪刑相當原則之可
      言，並無量刑過輕或不當之情形。上訴意旨之指摘，容有
      誤會。準此，檢察官上訴並無理由，然原判決既有上開可
      議之處，即屬無可維持，仍應由本院撤銷原審判決，並自
      為判決。
　㈦量刑之理由：
　  爰以被告之責任為基礎，並審酌被告將其所有之行動電話門
    號SIM卡、郵局帳戶提款卡及密碼提供予他人作為犯罪之用
    ，不僅助長詐騙財產犯罪之風氣，且因其提供行動電話門號
    SIM卡、個人帳戶，致使執法人員難以追查該詐騙集團成員
    之真實身分，增加被害人尋求救濟之困難，並擾亂金融交易
    往來秩序，危害社會正常交易安全，所為實不足取，兼衡其
    犯罪之動機、手段、目的、情節、告訴（被害）人所受損害
    ，及其於犯後坦承犯行，且業與告訴人丁○○成達成和解，並
    已賠償其損失，及其自述國中畢業之智識程度，未婚、目前
    從事工地粗工工作（見本院111年度審簡上字第17號卷第138
    頁）等一切情狀，分別量處如主文所示之刑，並均諭知易科
    罰金之折算標準，及依法定其應執行之刑併諭知易科罰金之
    折算標準。
四、沒收：
  ㈠按共同正犯因相互間利用他人之行為，以遂行其犯意之實現
    ，本於責任共同之原則，有關沒收部分，對於共犯間供犯罪
    所用之物，自均應為沒收之諭知。惟幫助犯僅係對於犯罪構
    成要件以外行為為加工，並無共同犯罪之意思，自不適用該
    責任共同原則，對於正犯所有供犯罪所用之物或犯罪所得之
    物，亦為沒收之諭知（最高法院86年度台上字第6278號判決
    意旨參照）。且為契合個人責任原則及罪責相當原則，犯罪
    所得之物之沒收、追徵其價額或以財產抵償，應就實際分得
    之數為之。查：上開之告訴（被害）人等固因詐欺集團成員
    施以詐術致陷於錯誤而分別匯款至犯罪事實欄所載之帳戶內
    ，然因被告本案所為係幫助犯，揆諸前揭說明，並不適用共
    犯間責任共同原則，是就正犯即詐欺集團成員之犯罪所得，
    自無庸對被告宣告沒收；且依卷內事證，亦無法證明被告將
    上開行動電話門號SIM卡、郵局帳戶之提款卡及密碼提供他
    人使用已受有報酬，自無從諭知沒收犯罪所得。
  ㈡再被告提供之本件行動電話門號SIM卡、郵局帳戶提款卡及密
    碼幫助詐欺集團成員遂行本件詐欺取財犯行，雖係供犯罪所
    用之物，但未經扣案，且該等物品本身價值低微，單獨存在
    亦不具刑法上之非難性，倘予沒收或追徵，除另使刑事執行
    程序開啟之外，對於犯罪行為之不法、罪責評價並無影響，
    且對於預防及遏止犯罪之助益不大，欠缺刑法上重要性，是
    本院認該等物品並無沒收或追徵之必要，爰不予宣告沒收或
    追徵，附此敘明。　　　
據上論斷，應依刑事訴訟法第455條之1第1項、第3項、第369條
第1項前段、第364條、第299條第1項前段，刑法第30條第1項、
第2項、第339條第1項、第55條、第41條第1項前段、第51條第5
款，刑法施行法第1條之1，判決如主文。
本案經檢察官甲○○提起公訴，檢察官陳建良、甲○○移送併辦，檢
察官盧祐涵提起上訴，由檢察官黃明絹到庭執行職務。　
中　　華　　民　　國　　111 　年　　8 　　月　　17　　日
                  刑事第二十四庭  審判長法  官 潘 長 生 
　　　　　　　　　
                                        法  官 李 俊 彥 
　　　　　　　　　　　　　　　　　　　　
　　　　　　　　　　　　　　　　　　　　法  官 朱 學 瑛
上列正本證明與原本無異。
如不服本判決，應於判決送達後20日內敘明上訴理由，向本院提
出上訴狀 (應附繕本) ，上訴於臺灣高等法院。其未敘述上訴理
由者，應於上訴期間屆滿後20日內向本院補提理由書「切勿逕送
上級法院」。
                                        書記官  許雅琪
中　　華　　民　　國　　111 　年　　8 　　月　　17　　日
附錄本案論罪科刑法條：
中華民國刑法第30條
幫助他人實行犯罪行為者，為幫助犯。雖他人不知幫助之情者，
亦同。
幫助犯之處罰，得按正犯之刑減輕之。

中華民國刑法第339條
意圖為自己或第三人不法之所有，以詐術使人將本人或第三人之
物交付者，處5年以下有期徒刑、拘役或科或併科50萬元以下罰
金。
以前項方法得財產上不法之利益或使第三人得之者，亦同。
前二項之未遂犯罰之。